最高法院刑事判決
111年度台上字第4920號
上  訴  人  林天祐                     
上列上訴人因加重詐欺等罪案件，不服臺灣高等法院臺中分院中
華民國111年8月10日第二審判決（111年度金上訴字第1343號，
起訴案號：臺灣臺中地方檢察署111年度偵字第4380號），提起
上訴，本院判決如下：
    主  文
上訴駁回。
    理  由
一、按刑事訴訟法第377條規定：上訴於第三審法院，非以判決
    違背法令為理由，不得為之。是提起第三審上訴，應以原判
    決違背法令為理由，係屬法定要件。如果上訴理由書狀並非
    依據卷內訴訟資料，具體指摘原判決不適用何種法則或如何
    適用不當，或所指摘原判決違法情事，顯與法律規定得為第
    三審上訴理由之違法情形，不相適合時，均應認其上訴為不
    合法律上之程式，予以駁回。
二、本件原判決綜合全案證據資料，認定上訴人林天祐有其事實
    欄所載參與詐欺集團之犯罪組織，及對其附表所示被害人為
    三人以上共同詐欺取財、洗錢等犯行，因而維持第一審依想
    像競合犯規定， 從一重論處上訴人三人以上共同詐欺取財
    各罪刑（共3罪，均累犯），及諭知相關沒收、追徵之判決
    ，而駁回上訴人在第二審之上訴，已詳敘其認定犯罪事實所
    憑證據及認定之理由。
三、證據之取捨及事實之認定，均為事實審法院之職權，倘其採
    證認事並未違背證據法則，自不得任意指為違法而執為上訴
    第三審法院之適法理由。本件原判決依憑上訴人於偵查中及
    第一審之自白，佐以證人蔡○皇，及被害人張○賢、黃○維、
    陳○萱之證詞，復參酌監視器錄影畫面翻拍照片、蔡○皇之銀
    行帳戶交易明細表、手機翻拍照片，以及扣案如其附表二所
    示行動電動（含SIM卡）等證據資料，而據以認定上訴人有
    其事實欄所載參與詐欺集團犯罪組織及三人以上共同詐欺取
    財、洗錢等犯行，已詳敘其採證認事之理由。並對上訴人所
    辯：其僅係販賣金融帳戶之個體戶，對於綽號「畜生」之人
    購得該等帳戶作何用途，並不知情云云，何以不足以採信，
    已斟酌卷內資料詳加指駁及說明。其論斷說明俱有前揭證據
    資料可稽，且不違背證據法則及論理法則，即屬事實審法院
    採證認事、判斷證據證明力職權之適法行使，自不能任意指
    摘為違法。上訴意旨置原判決明確之論斷於不顧，猶執上述
    辯解，就本件犯罪之單純事實再事爭辯，而據以指摘原判決
    違法，自非適法之第三審上訴理由。
四、刑法第339條之4加重詐欺罪之規定，業於民國103年6月18日
    經增訂公布，關於該條第1項第2款之三人以上共同犯詐欺取
    財罪，依其增訂之立法理由載敘：「多人共同行使詐術手段
    ，易使被害人陷於錯誤，其主觀惡性較單一個人行使詐術為
    重，有加重處罰之必要，爰仿照本法第222條第1項第1款之
    立法例，將『三人以上共同犯之』列為第2款之加重處罰事由
    。又本款所謂『三人以上共同犯之』，不限於實施共同正犯，
    尚包含同謀共同正犯。」等旨，該罪所以加重處罰，乃因愈
    多人數共同行使詐欺手段，犯罪更易實現。而同謀共同正犯
    之主觀惡性並未較輕，同使詐欺之犯行較易實現，自應算入
    三人以上之行為人數，前開立法理由亦已明揭斯旨。因之，
    刑法第339條之4第1項第2款所稱「三人以上」，自應包括同
    謀共同正犯，始符立法本旨。原判決認定上訴人參與如其事
    實欄所示詐欺集團犯罪組織，擔任「收簿手」，負責收購存
    摺、金融卡等物品，供該詐欺集團成年成員使用，而與其餘
    詐欺集團成員共同對其附表所示被害人為三人以上共同詐欺
    取財犯行等情，並於理由說明：本案詐欺集團其他成員係利
    用上訴人收購人頭帳戶，及詐欺集團成員詐欺被害人之前行
    為效果，且於其前行為之效果仍在持續進行中，由詐欺集團
    其他成員出面取款，並層層將贓款繳回上手，而為詐欺取財
    及一般洗錢之後行為，彼此之間相互補充、利用，而共同造
    成被害人財產法益及政府機關追查犯罪所得公共利益受侵害
    之結果，而上訴人所參與之行為，為本案詐欺集團完成犯罪
    計畫不可或缺之重要環節，堪認其與本案詐欺集團之成員間
    ，具有犯意聯絡及行為分擔，自應共同負整體責任，論以共
    同正犯等旨，核其所為之論斷，於法尚無不合。上訴意旨謂
    其本件行為僅應成立幫助犯云云，而指摘原判決違法，同非
    合法之第三審上訴理由。
五、刑罰之量定為事實審法院之職權，倘其量刑合於法律所規定
    之範圍，並無顯然失當或違反公平、比例及罪刑相當原則者
    ，自不能任意指為違法而執為適法之第三審上訴理由。原判
    決關於量刑部分，已具體敘明第一審判決如何以上訴人之責
    任為基礎，依刑法第57條所列各款事項而為量刑，認其量刑
    並無不當而予以維持，既未逾越法定刑範圍，亦無顯然失當
    或違反公平、比例及罪刑相當原則之情形，自屬裁量權之適
    法行使，尚難遽指為違法。上訴意旨徒憑己見，任意指摘原
    判決量刑過重，依上述說明，亦非適法之第三審上訴理由。
六、其餘上訴意旨均非依據卷內訴訟資料，具體指摘原判決不適
    用何種法則或如何適用不當，徒就原判決已明確論斷說明之
    事項，暨不影響於判決結果之枝節問題，漫事爭論，顯與法
    律規定得為第三審上訴理由之違法情形不相適合。揆之首揭
    說明，本件上訴為違背法律上之程式，應予以駁回。
據上論結，應依刑事訴訟法第395條前段，判決如主文。
中　　華　　民　　國　　111 　年　　11　　月　　10　　日
                  刑事第三庭審判長法　官  徐  昌  錦
                                  法　官  林  恆  吉
                                  法　官  江  翠  萍
                                  法　官  侯  廷  昌
                                  法　官  林  海  祥
本件正本證明與原本無異
                                  書記官
中　　華　　民　　國　　111 　年　　11　　月　　16　　日